臺灣雲林地方法院交通事件裁定　　　　100 年度交聲字第5 號
原處分機關　交通部公路總局嘉義區監理所雲林監理站
異　議　人
即受處分人　國晟交通運輸股份有限公司
法定代理人　劉清堅
上列異議人即受處分人因違反道路交通管理處罰條例案件，對於
交通部公路總局嘉義區監理所於民國99年12月14日所為雲監裁字
第裁72-KK0000000號裁決書（舉發違反道路交通管理事件通知單
案號：雲林縣警察局99年5 月28日雲警交字第KK0000000 號），
聲明異議，本院裁定如下：
    主  文
原處分撤銷。
國晟交通運輸股份有限公司不罰。
    理  由
一、原處分意旨略以：異議人即受處分人國晟交通運輸股份有限
    公司所有之車牌號碼IP-C85號營業一般大貨車，於民國99年
    4 月19日16時15分許，使用註銷之牌照行駛，在行經麥寮鄉
    ○○○○路與154 線道路口，經雲林縣警察局儀器照相後逕行
    製單舉發，嗣交通部公路總局嘉義區監理所雲林監理站（下
    稱原處分機關）以其違規事實明確，依道路交通管理處罰條
    例第12條第1 項第4 款及同條第2 項之規定，裁處異議人罰
    鍰新臺幣10,800元，並牌照扣繳。
二、異議人異議意旨略以：異議人所有之車牌號碼IP-C85號營業
    用一般大貨車，為框式一般貨車，非違規通知單中照片所示
    之曳引車（即拖車）車頭，屬車種型式與異議人原車領牌不
    符，並檢附汽車新領牌照登記書1 紙、交通部臺灣區○道○
    ○○路後龍收費站及新竹市警察局2 函文影本為證，為此聲
    明異議，請求撤銷原處分等語。
三、按法院受理有關交通事件，準用刑事訴訟法之規定，道路交
    通管理處罰條例第89條前段定有明文。而按犯罪事實應依證
    據認定之，無證據不得認定犯罪事實，刑事訴訟法第154 條
    第2 項定有明文。又認定犯罪事實所憑之證據，雖不以直接
    證據為限，間接證據亦包括在內，然而無論直接或間接證據
    ，其為訴訟上之證明，須於通常一般之人均不致有所懷疑，
    而得確信為真實之程度者，始得據為有罪之認定，若其關於
    被告是否犯罪之證明未能達此程度，而有合理性懷疑之存在
    ，致使無從形成有罪之確信，根據「罪證有疑，利於被告」
    之證據法則，即不得遽為不利於被告之認定（最高法院30年
    上字第816 號、76年度台上字第4986號判例可資參照）。基
    此，法院於受理違反道路交通管理處罰條例案件時，當有其
    適用。又按有下列情形之一者，處汽車所有人新臺幣3,600
    元以上10,800元以下之罰緩，並禁止行駛：四使用吊銷、註
    銷之牌照行駛；前項第4 款之牌照扣繳之，道路交通管理處
    罰條例第12條第1 項、第2 項定有明文。是依該法條規定之
    文義觀之，該條文處罰之對象應為「汽車所有人」，而非「
    牌照申請人」。再按道路交通管理處罰條例之處罰，受舉發
    違反道路交通管理事件之受處罰人，認為受舉發之違規行為
    應歸責他人者，應於舉發違反道路交通管理事件通知單應到
    案日期前，檢附相關證據及應歸責人相關證明文件，向處罰
    機關告知應歸責人，處罰機關應即另行通知應歸責人到案依
    法處理，道路交通管理處罰條例第85條第1 項定有明文。而
    本件係逕行舉發案件，經警依儀器照相舉發本件違規後，依
    車牌號碼、車型、車主姓名依法填製前揭舉發通知單通知異
    議人，異議人接獲該舉發通知單後即於應到案日期（即99年
    6 月27日）前之99年6 月2 日，已向原處分機關提出陳述書
    ，可認為係依前揭規定向原處分機關告知應歸責人之意，先
    予敘明。
四、本件懸掛IP-C85號車牌之車輛，於前揭時、地，使用註銷之
    牌照行駛之違規情事，經警逕行舉發等情，有舉發違反道路
    交通管理事件通知單暨舉發違規照片各1 紙在卷可按，此部
    分事實堪屬實在。惟本件所應審究者乃異議人是否為本案實
    際違規車輛之所有人？經查：
(一)、本件異議人所有之IP-C85號車輛，依卷附之汽車新領牌照登
    記書所示（見本院卷第4 頁），車種係屬營業用一般大貨車
    ，顏色「白黃」、載重8 公噸、車身式樣為「傾卸式、框式
    」大貨車，而本件違規懸掛IP-C85號之車輛則為曳引車，此
    有雲林縣警察局99年5 月28日雲警交字第KK0000000 號所附
    之採證相片1 張在卷可稽（見本院卷第10頁），兩相對照，
    該違規車輛（即曳引車），客觀上顯與異議人所有IP-C85號
    營業用大貨車車種有所不符，足認異議人上開所言，尚非虛
    妄。
(二)、另觀之異議人所有車牌號碼IP-C85號營業一般大貨車，於90
    年12月13日重領牌照，於92年7 月16日因逾期檢驗而遭註銷
    牌照，雖在同年12月30日前仍有違規紀錄，但在93年至97年
    間，則無任何違規紀錄，直自98年12月30日起至99年7 月22
    日始有7 次違規紀錄，有原處分機關100 年1 月20日嘉監雲
    字第1000000834號函暨汽車異動歷史查詢表1 份附卷可查（
    見本院卷第23頁至第24頁），參以目前我國汽車竊案及偽造
    、變造車牌猖獗，竊車後將原車牌掛至他車，或車牌偽造、
    變造成相似字母、數字，甚至找尋與原車牌之車種、車型、
    顏色相同之汽、機車，加以偽造，以避免警方查緝之情形，
    時有所聞，是依前開車牌於遭註銷後，於近6 年後之98年12
    月30日至99年間，始有大量違規之異常情形，與一般正常車
    輛車牌使用之情形顯有不同，且該車牌亦非懸掛於原本所屬
    之車輛，已如前述，該IP-C85車牌是否係遭他人偽造、變造
    ，抑或冒用，尚有疑義。此外，遍觀卷內資料復無其他證據
    足以佐證，該違規車輛確屬異議人所有，實難單憑該車懸掛
    異議人所申請之IP-C85車牌，而逕認異議人即是上開違規車
    輛之所有人。準此，異議人是否有前述違規事實，尚無法使
    一般人均不致有所懷疑之確信，根據「罪證有疑，利於被告
    」之證據法則，應為異議人有利之認定，自難單憑原舉發機
    關上開所指情節，遽認異議人確有上開違規之事實，原處分
    機關未及詳查，僅以本件違規車輛懸掛異議人所申請之IP-C
    85號車牌，即對異議人為首揭之處分，自有未恰。
五、綜上所述，本件尚無具體充足之證據使本院確信異議人有原
    處分機關所指摘之違規情形，原處分機關未予詳查即遽以裁
    罰，難認允當，本件異議為有理由，應將原處分撤銷，改諭
    知不罰，以資適法。
六、據上論斷，依道路交通管理處罰條例第87條第2 項，道路交
    通事件處理辦法第19條，裁定如主文。
中    華    民    國   100    年    7     月     8    日
                  交通法庭    法  官  周欣怡
以上正本證明與原本無異。
如不服本裁定，應於裁定送達後5 日內向本院提出抗告狀（須附
繕本）。
                              書記官  林惠鳳
中    華    民    國   100    年    7     月     8    日